【裁判字號】    91,簡,967
【裁判日期】    920609
【裁判案由】    廢棄物清理法
【裁判全文】
臺北高等行政法院判決                              九十一年度簡字第九六七號
    原      告  甲○○
    被      告  臺北縣中和市公所
    代  表  人  乙○○市長）.
右當事人間因廢棄物清理法事件，原告不服台北縣政府中華民國九十一年十月二十一
日北府訴決字第○九一○六一五四二六號訴願決定，提起行政訴訟。本院判決如左：
    主  文
原告之訴駁回。
訴訟費用由原告負擔。
    事  實
緣原告於民國（下同）九十一年七月二十二日上午八時四十分，在中和市○○路莊敬
橋頭任意丟棄垃圾，經被告所屬環保稽查人員稽查發現，認妨害環境衛生及市容，乃
當場取締告發，移由被告依廢棄物清理法第二十七條第一款及第五十條第三款規定，
處原告新台幣（下同）四千五百元罰鍰。原告不服，提起訴願，遭決定駁回，遂向本
院提起行政訴訟。茲摘敘兩造訴辯意旨如次：
甲、原告起訴意旨略謂：
    原告不服台北縣政府九十一年十月二十一日北府訴決字第○九一○六一五四二六
    號訴願決定，提起本件訴訟。原告於九十一年七月二十二日上午因出自公德心，
    於路上拾檢小塑膠袋，內裝有數件已破舊骯髒之內衣褲，原欲找尋垃圾桶丟棄，
    嗣騎乘機車至中和市○○路莊敬橋頭時，發現該處已有攤販丟棄之菜渣垃圾，以
    為係市場之垃圾集中處，即隨手將原拾檢之垃圾丟擲該處而遭告發，原屬無心之
    錯，詎遭被告裁處過重罰鍰，時值經濟不景氣，請以最低罰款裁處。況被告實施
    垃圾不落地政策，仍有民眾任意丟棄，冀多加宣導，使市容乾淨。
乙、被告答辯意旨略謂：
一、原告於九十一年七月二十二日上午八時四十分，在中和市○○路莊敬橋頭任意丟
    棄垃圾之違法行為，經被告所屬環保稽查人員當場告發，並經原告於告發單上簽
    名無誤。原告自承有丟棄行為，惟主張所丟棄之物為舊衣褲，上開丟棄地點為市
    場垃圾集中處云云，然依採證照片所示，該處設有禁止丟棄垃圾之告示牌，顯非
    市場之垃圾集中地。況倘如原告所稱係於路中撿拾塑膠袋，內裝舊衣褲數件而非
    垃圾，則應於被告所屬稽查人員依法告發時表明，且縱塑膠袋內確為舊衣，原告
    應妥善處理送至資源回收處，而非將該物以一般廢棄物任意丟棄路邊，造成更大
    污染。
二、民眾視禁止丟棄垃圾之告示牌為無物，被告耗費人力不定時於現場站崗勸導，民
    眾依然故我，故為使被告所轄區域環境整潔、清新及避免疫情，保障國民健康，
    原告不得以現場置有其他民眾所丟之垃圾據以脫免應罰之違規行為，故被告針對
    原告違反之事實及行為據以裁處，且所處裁罰並非法定最高額，應認原告之訴無
    理由，請駁回原告之訴。
   理  由
一、按「在指定清除地區內嚴禁有下列行為：一、隨地吐痰、檳榔汁、檳榔渣，拋棄
    紙屑、煙蒂、口香糖、瓜果或其皮、核、汁、渣或其他一般廢棄物。．．」、「
    有下列情形之一者，處新臺幣一千二百元以上六千元以下罰鍰。經限期改善，屆
    期仍未完成改善者，按日連續處罰：．．三、為第二十七條各款行為之一。」為
    行為時廢棄物清理法第二十七條第一款及第五十條第三款所規定。
二、按被告所轄業自八十年起即實施垃圾不落地，禁止任意棄置垃圾，有被告八十年
    十月十四日八○北縣中清字第四九九四六號公告足憑。經查，本件被告所屬環保
    稽查人員於九十一年七月二十二日上午八時四十分在中和市○○路莊敬橋頭發現
    原告有棄置垃圾行為，乃當場取締告發，並由原告簽名於告發單上，經現場拍攝
    照片三張附訴願卷為憑，且原告起訴時對該違規事實並不爭執，是以原告有丟棄
    垃圾之違規事實，洵堪認定，被告據以處分，自非無據。原告雖主張其誤認違規
    地點為市場之垃圾集中處，即隨手將原拾檢之垃圾丟擲該處而遭告發，為無心之
    錯，時值經濟不景氣，請以最低罰款裁處，且被告應多加宣導垃圾不落地政策，
    使市容乾淨等語為辯。查本件被告答辯指出違規地點設有禁止丟棄垃圾之告示牌
    ，並非市場之垃圾集中地，且被告所轄業自八十年起即實施垃圾不落地，禁止任
    意棄置垃圾，已如前述，原告自應加以遵守，從而，被告為使所轄區域環境整潔
    、清新及避免疫情，保障國民健康，經斟酌原告違規行為事實，於法定罰鍰額度
    內裁處四千五百元罰鍰，於法並無違誤，原告自不得以經濟不景氣為由冀圖免除
    所應負之行政法上責任。
三、綜上所述，本件原告違規事證明確，被告依原告違規情節，於法定罰鍰額度內裁
    處原告四千五百元罰鍰，徵諸首揭規定，並無違誤，訴願決定予以維持，亦無不
    合。原告猶執前詞，聲明撤銷，為無理由，應予駁回。又本件適用簡易訴訟程序
    ，爰不經言詞辯論逕為判決，併予敘明。
據上論結，本件原告之訴為無理由，爰依行政訴訟法第二百三十三條第一項、第二百
三十六條、第九十八條第三項前段，判決如主文。
中    華    民    國    九十二      年      六      月        九        日
                          臺 北 高 等 行 政 法 院   第 六 庭
                                                  法  官  曹瑞卿
右為正本係照原本作成。
本件以訴訟事件所涉及之法律見解具有原則性者為限，始得於本判決送達後二十日內
向本院提出上訴狀並表明上訴理由，如已於本判決宣示後送達前提起上訴者，應於判
決送達後二十日內補具上訴理由（均按他造人數附繕本），且經最高行政法院許可後
方得上訴。
中    華    民    國    九十二      年      六      月        九        日
                                                  書記官  方偉皓


司法院資訊處製作；財團法人民間司法改革基金會備份。
